臺灣高等法院臺中分院刑事裁定　
110年度抗字第543號
抗  告  人
即  被  告  王志仁




上列抗告人因強制戒治案件，不服臺灣臺中地方法院中華民國11
0年3月25日裁定（109年度訴緝字第199號），提起抗告，本院裁
定如下：
    主  文
抗告駁回。
    理  由
一、原審裁定意旨略以：抗告人即被告（下稱抗告人）王志仁因
    施用毒品案件，經原審法院於110 年2月5日以109年度訴緝
    字第199 號裁定令入戒治處所強制戒治，該裁定並於同年月
    9日送達法務部○○○○○○○○附設勒戒處所由抗告人親收，此有
    送達證書在卷可稽（見訴緝卷第137頁），抗告期間應自收
    受裁定之翌日即110年2月10日起算5日，至110年2月15日為
    末日，且該末日為春節假期為休息日，依刑事訴訟法第65條
    準用民法第122條規定「次日代之」之適用，故抗告期間於1
    10年2月17日屆滿。又監所與法院間無在途期間可言，抗告
    人向法務部○○○○○○○○附設勒戒處所提出抗告，不生扣除在途
    期間之問題。然抗告人卻遲至110年2月26日始向法務部○○○○
    ○○○○提起本抗告（見訴緝卷第147頁收受收容人訴狀章戳時
    間記載），已逾法定不變期間，本件抗告顯然違背法律上程
    式，且不可補正，自應駁回等語。　　
二、抗告意旨詳如附件之（抗告）聲明異議狀所示。　　　　
三、按抗告期間，除有特別規定外，為5日，自送達裁定後起算
    ；原審法院認為抗告不合法律上之程式或法律上不應准許，
    或其抗告權已經喪失者，應以裁定駁回之。但其不合法律上
    之程式可補正者，應定期間先命補正；抗告法院認為抗告不
    合法律上之程式或法律不應准許，或其抗告權已經喪失者，
    應以裁定駁回，刑事訴訟法第406條前段、第408條、第411
    條前段分別定有明文。又在監獄或看守所之被告，於上訴期
    間內向監所長官提出上訴書狀者，視為上訴期間內之上訴；
    抗告，除本章有特別規定外，準用第三編第一章關於上訴之
    規定，刑事訴訟法第351條第1項、第419條亦有明定。次按
    監所與法院間無在途期間可言，是上訴人或抗告人在監獄或
    看守所，如向該監所長官提出上訴或抗告書狀，因不生扣除
    在途期間之問題，故必在上訴或抗告期間內提出者，始可視
    為上訴或抗告期間內之上訴或抗告；如逾期始向該監所長官
    提出上訴或抗告書狀，即不得視為上訴、抗告期間內之上訴
    、抗告，雖監所長官即日將上訴、抗告書狀轉送法院收文，
    因無扣除在途期間之可言，其上訴、抗告仍屬已經逾期（最
    高法院86年度台抗字第80號裁定意旨可照）。　　　
四、經查，抗告人前因施用第一級毒品案件，經原審法院於109
    年10月14日以109年度訴緝字第199號裁定送勒戒處所觀察、
    勒戒，因戒治處所評估抗告人有繼續施用毒品之傾向，原審
    法院遂於110年2月5日裁定抗告人應令入戒治處所施以強制
    戒治，並於110年2月9日將上開裁定正本送達至法務部○○○○○
    ○○○附設勒戒處所，由抗告人親自收受，有原審送達證書附
    卷得憑（見訴緝卷第137頁），此項抗告期間既無特別規定
    ，參照前述規定及說明所示，自應為5日，且本件並無加計
    監所與法院間在途期間之情形，則自送達裁定翌日即110年2
    月10日起算，計至110年2月17日即已屆滿（抗告期間本應至
    110年2月14日屆滿，但該日適為農曆春節，110年2月15日、
    16日復為農曆春節補假，故遞延至110年2月17日星期三始屆
    滿）。詎抗告人遲至110年2月26日始具狀向法務部○○○○○○○○
    附設勒戒所長官提出抗告，有抗告人書寫之聲明異議狀末頁
    所蓋法務部○○○○○○○○收受書狀戳章存卷足佐（見訴緝卷第14
    7頁），依前揭說明，其抗告已逾抗告期間，原審法院乃於1
    10年3月25日以抗告人抗告已逾5日抗告期間，不合法定程式
    ，且無從補正，依刑事訴訟法第408條第1項前段予以駁回，
    經核其適用法律並無違誤。至抗告意旨指摘原審法院裁定抗
    告人應令入戒治處所施以強制戒治為不當乙節，此乃涉及抗
    告人是否應受強制戒治之實體事項，然刑事訴訟法第406條
    前段所定之抗告期間，為法定不變期間，屬提起抗告之程序
    規定，為抗告之合法要件之一，抗告人欲提起抗告，須合於
    此項程序規定，法院始得受理而為實體審查，依「先程序後
    實體」之法理，本件抗告程序上既不合法，自無從就實體事
    項進一步審酌。　　　　　
五、綜上所述，原審法院以抗告人已逾抗告期間，乃違背法律上
    之程式，復無從補正，而依刑事訴訟法第408條第1項前段規
    定於110年3月25日裁定抗告駁回，自屬合法有據。本件抗告
　　為無理由，應予駁回。　　
據上論斷，應依刑事訴訟法第412條，裁定如主文。
中　　華　　民　　國　　110 　年　　5 　　月　　13　　日
       　　刑事第五庭    審判長法　官  許  文  碩
 　　　　　　　　　　　　　    法　官  卓  進  仕
 　　　　　　　　　　　　　　  法　官  周  莉  菁                          
以上正本證明與原本無異。     
如不服本裁定，得於收受送達後5日內向本院提出再抗告書狀(須
附繕本)。
                               書記官  王  朔  姿

中　　華　　民　　國　　110 　年　　5 　　月　　13　　日